【裁判字號】    98,上易,773
【裁判日期】    981217
【裁判案由】    竊盜
【裁判全文】
臺灣高等法院臺南分院刑事判決        98年度上易字第773號
上  訴  人  臺灣臺南地方法院檢察署檢察官
被      告  丙○○
選任辯護人  唐治民  律師
上列上訴人因被告竊盜案件，不服臺灣臺南地方法院98年度易字
第775號中華民國98年9月23日第一審判決（起訴案號：臺灣臺南
地方法院檢察署97年度偵字第1740號），提起上訴，本院判決如
下：
    主  文
原判決撤銷。
丙○○犯普通竊盜罪，處拘役肆拾日，如易科罰金以新台幣壹仟
元折算壹日。
    事  實
一、丙○○意圖為自己不法之所有，於民國(下同)96年5月18日
    上午11時25分許，見被害人甲○○所有車牌號碼3256-SV號
    自小貨車，停放在臺南縣永康市○○○街47號前，認有機可
    乘，徒手伸入該自小貨車內，竊取被害人甲○○所有之GPLU
    S牌行動電話機1具（序號：000000000000000號），得手後
    將其所使用之電話號碼0000000000號SIM卡插入上開行動電
    話機內撥打使用。嗣被害人發覺失竊，報警處理，為警循線
    查獲。
二、案經臺南縣警察局永康分局報由臺灣臺南地方法院檢察署檢
    察官偵查起訴。
    理  由
甲、程序部分：
    一、被告以外之人於審判外之陳述，雖不符前4條之規定，
        而經當事人於審判程序同意作為證據，法院審酌該言詞
        陳述或書面陳述作成時之情況，認為適當者，亦得為證
        據。當事人、代理人或辯護人於法院調查證據時，知有
        第159條第1項不得為證據之情形，而未於言詞辯論終結
        前聲明異議者，視為有前項之同意。刑事訴訟法第159
        條之5定有明文。證人甲○○、乙○○、林振源等人在
        警訊所為之證述，係屬審判外之言詞陳述，檢察官、辯
        護人、被告並無不同意列為證據，且原審及本院審理時
        ，無於言詞辯論終結前聲明異議。而前開證人在警詢所
        為之證述，係在自由意志下所為陳述，並親閱筆錄無訛
        後始簽名作成之情況，且該證言適為本案應審酌必要事
        項，自有證據能力，得為本案證據。
    二、按測謊鑑定，形式上須符合測謊基本要件，如：(1)經受
        測人同意配合，並已告知得拒絕受測，以減輕受測者不
        必要之壓力。(2)測謊員須經良好之專業訓練與相當之經
        驗；(3)、測謊儀器品質良好且運作正常。(4)受測人身心
        及意識狀態正常。(5)測謊環境良好，無不當之外力干擾
        等等，始可能獲致正確之結論。苟缺其一，即足以動搖
        測謊整體結構，而影響測謊結果之實質（最高法院92年
        度台上字第2282號、93年度台上字第1938號裁判要旨參
        照）。經查，本件被告於偵查中，經檢察官審酌必要性
        後，徵得被告之同意，囑託法務部調查局指定測謊鑑定
        人於98年1月22日對其施以測謊鑑定。測謊鑑定實施前
        ，業經鑑定人向被告進行測前會談，告知得拒絕測謊及
        有隨時中止測試之權利等事項，並於觀察、詢問其身心
        狀況、測謊問題解說、測謊儀器解說，由被告親自簽署
        測試同意書。此有法務部調查局測謊鑑定過程參考資料
        所附測謊程序說明、測謊對象身心狀況調查表、測謊同
        意書在卷可稽（附於偵查卷第77至83頁）。而測謊鑑定
        進行地點，位在法務部調查局之測謊室，測試施測環境
        具影音監視功能、空調、隔音，無外界干擾因素，經評
        估良好，測謊儀器係美國拉法葉儀器公司製造（Lafaye
        tteInstrument Co.），型號761-98GA，測前檢查紀錄
        功能，無故障因素，施測鑑定人周潤德曾於法務部調查
        局修畢測謊技術課程，並有法務部調查局測謊鑑定過程
        參考資料所附參考資料明細表、測謊程序說明、法務部
        調查局結業證書在卷足憑。而被告之選任辯護人亦不爭
        執上開測謊鑑定書之證據能力。揆諸上開最高法院判決
        意旨及說明，本件測謊報告應認具有證據能力。
    三、至其餘公訴人所提出之各項證據，均為被告及其選任辯
        護人於本院準備程序及審理中所不爭執，本院審酌該等
        言詞陳述作成時之情況，並無不宜作為證據之情事，依
        刑事訴訟法第159條之5之規定，得作為證據。
乙、實體部分：
    一、訊據被告丙○○固不否認電話號碼0000000000號之行動
        電話門號乃其任職公司所申辦，並交其使用之事實，惟
        矢口否認有竊盜犯行，辯稱：伊任職公司配發2支行動
        電話門號供其業務上聯絡使用，分別為0000000000號、
        0000000000號，其平日僅使用0000000000門號，僅於返
        回高雄縣美濃鎮時，方使用該0000000000門號，該0000
        000000門號之SIM卡平日均放置於公司宿舍內，本案係
        臺南縣警察局永康分局通知其前往製作筆錄時(按製作
        筆錄時間為96年8月16日)，始知該門號SIM卡遺失，且
        伊於96年5月18日係在高雄市工作並未在臺南，伊並未
        竊取被害人之行動電話等語。
    二、查件被害人甲○○於96年5月18日上午11時25分許，將
        其所有車牌號碼3256-SV號自小貨車，停放在臺南縣永
        康市○○○街47號前，放置於該自小貨車內所有之GPLU
        S牌行動電話機1具（序號：000000000000000號）遭竊
        之事實，業據證人即被害人甲○○於警詢及原審審理中
        結證明確（詳臺南縣警察局永康分局南縣永警偵字第
        0960010445號警卷〈下稱10445號警卷〉第5至6頁、原
        審卷第85至86頁反面），並有上開遭竊之GPLUS牌行動
        電話機外包裝盒影印資料1紙在卷可憑（附於第10445號
        警卷第10頁），故甲○○所有之GPLUS牌行動電話機1具
        （序號：000000000000000號）確有遭竊之事實，應可
        認定。
    三、本案應予審究者，為被告有無上開行竊之犯行，經查：
        (一)電話號碼0000000000號行動電話門號，乃被告所任
            職之弘群公司配發予被告業務上使用，被告使用其
            間，未曾失竊，業據被告供認在卷(詳第10445號警
            卷第3頁、偵查卷第12頁)，核與弘群公司負責人乙○○證稱：電話號碼0000000000號行動電話係公司
            所有，交由丙○○使用之情節相符(詳臺南縣警察
            局永康分局南縣永警偵字第0970005684號警卷〈下
            稱5684號警卷〉第3頁、偵查卷第41頁)。而該0000
            000000號行動電話至97年9月23日始終止使用，自
            94年3月1日起至96年7月11日繳費正常，96年1月份
            繳費二百八十八元、96年2月份繳費九百七十四元
            、96年3月至97年9月繳費均繳費二百八十八元等情
            ，有中華電信股份有限公司鳳山營運處服務中心97
            年10月15日服字第0970000214號函附卷可查(附於
            偵查卷第68頁)，足證該行動電話於97年9月以前均
            由被告使用，應可認定。
        (二)甲○○所失竊之GPLUS牌行動電話機確於96年5月18
            日晚間9時0分25秒、9時4分57秒插入弘群公司配發
            予被告使用之0000000000門號之SIM卡撥打使用，
            並發話予證人即天益公司員工林振源（於95年5月5
            日離職，當時尚未回任）所持用之0000000000號行
            動電話，又於96年5月19日晚間9時21分37秒許，發
            話至「0000000000」號，96年8月13日尚有以「000
            0000000」為首之中國大陸行動電話撥入被告所使
            用之「0000000000」號門號，有通聯調閱查詢單2
            份（附於10445號警卷第11、12頁、5684號警卷第
            26頁）、遠傳電信公司97年9月26日查詢回覆資料
            （附於偵查卷第60頁、第61頁）在卷可資佐證，從
            而被告所辯，伊於96年8月16日前往警局製作筆錄
            時始知該門號SIM卡遺失一節，殊不足取。
        (三)至被告又辯稱：96年5月18日伊在高雄市工作並未
            在臺南，伊不可能在臺南竊取被害人之行動電話，
            並請求傳訊證人陳建吏、王志成云云，惟證人陳建
            吏於原審證稱：認識丙○○，96年5月18日丙○○
            有無在高雄工作，沒有印象 (詳原審卷第45頁、第
            46頁)，其證言不能為被告有利之證明。而王志成
            始則證稱：「認識丙○○，96年5月18日丙○○有
            無在高雄工作，因為時間太久，記不清楚」，嗣又
            改稱：「96年5月18日丙○○確有在場」、經檢察
            官反詰問96年5月18日施工地點在何處，答稱在高
            雄市○○○路」，核與派工單所載工作地點在「英
            明路」、「五福路全線」亦不相符 (詳原審卷第59
            頁背面、第60頁、第64頁背面)，王志成之證言，
            既有上開重大瑕疵，自不足取。另證人即被告公司
            之負責乙○○證稱：被告丙○○是公司經理，上下
            班不須打卡，且工作未必全程在場，從派工單上無
            法看出丙○○是否在場(詳偵查卷第11頁、原審卷
            第42頁)，縱認派工單所載屬實，亦無法證明被告
            未曾到臺南，故被告上開辯解，亦不能為其有利之
            證明。
        (四)被告經法務部調查局進行測謊結果，被告對於其有
            無使用過失竊手機，以及有無拿走被害人之手機2
            項問題呈情緒波動之反應，研判有說謊，有該局98
            年2月6日調科參字第09800033560號測謊報告書及
            所附測謊鑑定過程參考資料在卷可按（附於偵查卷
            第75頁至第85頁），該測謊鑑定，形式上須符合測
            謊基本要件，測謊鑑定進行地點，在法務部調查局
            之測謊室，測試施測環境無外界干擾因素，測謊儀
            器無故障因素，施測鑑定人周潤德曾資歷、經歷完
            整，業如前述，自可供本院認定被告是否犯罪之參
            考。
        (五)綜上所述，被告於被害人甲○○失竊行動電話之當
            日，即以其持有電話號碼0000000000號SIM卡插入
            上開行動電話機內撥打使用，又無法證明其持用之
            上開手機SIM卡有遺失之情形，故其有竊取被害人
            甲○○失竊行動電話之犯行，應可認定，所辯並未
            竊取被害人之行動電話云云，顯係卸責之詞，不足
            採信，犯行應可認定。
    四、查被告意圖為自己不法之所有，竊取他人之動產，核其
        所為，係犯刑法第320條第1項之罪，原審疏未審酌，予
        以仔細勾稽，遽為被告無罪諭知，尚有未洽。公訴人上
        訴意旨執以指摘原判決不當，為有理由，應由本院予以
        撤銷改判。爰審酌被告因一時貪念，起意行竊，且僅竊
        取行動電話1支，情節尚非重大，惟犯後飾詞狡辯，不
        知悔悟等一切情狀，量處拘役四十日，並諭知易科罰金
        以新台幣壹仟元折算壹日。
丙、據上論斷，應依刑事訴訟法第369條第1項前段、第364條、
    第299條第1項前段、刑法第320條第1項、第41條第1項，判
    決如主文。
本案經檢察官江守權到庭執行職務。
中    華    民    國    98    年    12    月    17    日
                  刑事第五庭    審判長法  官  楊明章
                                      法  官  蔡美美
                                      法  官  戴勝利
以上正本證明與原本無異。
不得上訴。
                                      書記官  陳淑貞
中    華    民    國    98    年    12    月    17    日
附錄：本判決論罪科刑法條：
刑法第320條第1項：意圖為自己或第三人不法之所有，而竊取他
                  人之動產者，為竊盜罪，處5年以下有期徒
                  刑、拘役或5百元以下罰金。


司法院資訊處製作；財團法人民間司法改革基金會備份。
